臺灣嘉義地方法院刑事判決　　　　　　　 94年度訴字第360號
　　公　訴　人　臺灣嘉義地方法院檢察署檢察官
　　被　　　告　甲○○○○○○.
　　　　　　　　　　　　26歲.
　　　　　　　　　　　　押)
　　指定辯護人　丁○○　律師
上列被告因傷害致死案件，經檢察官提起公訴（94年度偵字第
2784號），本院判決如下：
    主  文
甲○○○○○○ ○○○○○○傷害人之身體因而致人於死，處有期徒刑柒年貳
月，並於刑之執行完畢或赦免後，驅逐出境。
    事  實
一、甲○○○○○○ ○○○○○○（音譯恰亞）為泰國籍人士，於民國93年9
    月22日經合法申請入境來臺，在嘉義縣竹崎鄉灣橋村157之1
    號「萬連木業股份有限公司」（下稱萬連公司）工作，與同
    為泰國人而均合法申請來台工作之THINNO SAKRAWI（音譯丙
    ○）、KHEMMEE PRAYOON（音譯戊○）、SRIWONGSA UDON（
    音譯乙○）等人，且均為朋友關係，該四人於94年4月24日
    凌晨2時許（起訴書誤為93年4月24日），至乙○所服務之億
    承興業股份有限公司（下簡稱億承公司）位於嘉義縣竹崎鄉
    灣橋村石麻園179號宿舍飲用酒類後，於同日凌晨三時許，
    該四人同至該宿舍附設之撞球場內撞球，由戊○與乙○進行
    比賽，恰亞與丙○則在旁觀看（起訴書誤為四人分組比賽）
    ，觀看中，因恰亞提及前次撞球時，丙○輸球，雙方因何人
    技術較佳而起爭執，因而發生口角，進而互毆，期間恰亞竟
    基於普通傷害之犯意，且客觀上能預見徒手或以腳踢方式毆
    擊丙○頭部，將可能造成丙○死亡之結果，仍徒手毆擊丙○
    之頭部、臉部及四肢部位，並於丙○倒地時，以腳踢丙○頭
    部，致丙○受有右顳部皮下淤傷4*4公分、右顳葉底蜘蛛網
    膜下腔出血8*6公分併右腦實質組織出血、臉部創傷（5 公
    分以下）及上、下肢外傷等傷害，經戊○、乙○等二人攔阻
    ，始將恰亞拉開。嗣因丙○表示頭痛，經丙○所服務之欣銓
    企業股份有限公司（下稱欣銓公司）管理人員將之送往財團
    法人嘉義基督教醫院（下簡稱嘉義基督教醫院）急救，延至
    同年5月1日晚上9時許，丙○因右頭顳部遭恰亞重力撞擊，
    造成右顳葉底蜘蛛網下腔出血併右腦實質組織出血，導致中
    樞神經衰竭而不治死亡。
二、案經臺灣嘉義地方法院檢察署檢察官相驗後自動檢舉偵查起
    訴。
    理  由
一、訊據被告恰亞對於上揭毆打被害人丙○頭部，因而導致被害
    人丙○因顱內出血死亡之事實供承不諱，惟辯稱：未能預見
    被告頭部遭攻擊會導致死亡之結果云云。經查：
（一）被害人丙○於94年4月24日凌晨3時許，在億承公司員工宿
      舍附設撞球間與被告發生口角，因而互毆，遭被告徒手及
      以腳踢之方式毆擊頭部，因而受有頭部外傷、臉部創傷（
      5公分以下）等傷害，後經送嘉義基督教醫院急救，延至
      94年5月1日晚上9時許不治死亡之事實，業據證人戊○、
      乙○於警訊時證述甚詳（見警卷第6-9頁），復有嘉義基
      督教醫院診斷證明書、該醫院有關被害人丙○之病歷資料
      在卷可參（見警卷第15頁、外附之病歷資料）；而被害人
      丙○死亡後報驗，經臺灣嘉義地方法院檢察署檢察官督同
      法醫師相驗解剖之結果，以肉眼觀察，可見被害人右頭頂
      部直向手術縫合傷7公分、右顳部直向手術縫合傷3公分、
      四肢有可觀察外傷，解剖後發現，頭部之右顳部皮下淤傷
      4*4公分、無頭顱骨或顱底骨骨折，右頂部2公分直徑手術
      開顱骨缺損，無硬腦膜下腔出血，右顳葉底蜘蛛網膜下腔
      出血8*6公分併右腦實質組織出血，分析死因為死者因「
      右頭顳部遭外力重擊」，造成「右顳葉底蜘蛛網下腔出血
      併右腦實質組織出血」死亡，死亡機轉為「中樞神經衰竭
      」，死亡方式為「他為」等情，亦有臺灣嘉義地方法院檢
      察署相驗屍體證明書（見相驗卷第47頁）、勘驗筆錄（見
      相驗卷第20-21頁）、法務部法醫研究所（94）法醫所醫
      鑑字第0790號鑑定書（見相驗卷第49-55頁）附卷可稽，
      是被告所供承之情節與上述證據所證情形應相符合，且被
      害人丙○當時遭被告毆打，造成右顳葉底蜘蛛網膜下腔出
      血併右腦實質組織出血，於送醫急救7日後因該傷勢導致
      中樞神經衰竭死亡，其死亡結果與被告所實施之傷害行為
      間，具有相當因果關係一節，亦屬明確。
（二）被告雖辯稱：不能預見其毆打被害人丙○頭部會造成死亡
      之結果云云，惟查，頭部為人體重要部位，此應為一般人
      生活經驗所知，被告為年滿20歲之成年人，並在泰國受有
      6年之教育，且在本院詢及在泰國騎車是否戴安全帽，何
      以要戴等問題時，被告供稱：「要戴，目的是要保護頭部
      」等語（見本院卷第70-71頁），故依被告之智識程度及
      生活經驗，被告對於頭部屬人體重要且脆弱之要害，不堪
      重擊，應有認識；被告既有此認識，惟其在與被害人丙○
      發生衝突時，猶對被害人丙○之頭部拳打腳踢，衡情對於
      被害人丙○可能因而造成顱內出血，進而導致死亡之結果
      ，在客觀上顯有預見之能力，被告所辯，應難採信。
（三）被告雖可預見其毆打行為可能造成被害人丙○死亡，然被
      告係以徒手，並未持械毆打告訴人，且在他人阻止後，即
      停手，被害人全身之傷勢不多，僅頭部之傷勢較重等情，
      足認被告並無致被害人丙○於死之意，應係基於普通傷害
      犯意而為，當不具殺人之直接故意或不確定故意，從而不
      成立殺人罪，但被告既可預見其毆打被害人丙○頭部之行
      為可能造成死亡之結果，雖被告無意使之發生，詎其仍於
      案發當時，仍基於普通傷害之犯意，實施上開行為，造成
      被害人丙○頭部之右顳葉底蜘蛛膜下腔出血併右腦實質組
      織出血，終至死亡結果之發生，仍應成立傷害致人於死罪
      責。綜上，本案事證明確，被告之犯行堪以認定，應依法
      論科。
二、核被告所為係犯刑法第277條第2項前段之傷害致死罪。公訴
    人於起訴書中雖未敘及被害人丙○遭被告毆傷之臉部、四肢
    傷勢，惟此均係基於被告單一毆打行為，本院自得加以審判
    ，並予補充。爰審酌被告與被害人丙○為朋友，僅因細故互
    毆，竟因被告毆擊被害人丙○之頭部，終釀成被害人丙○死
    亡之無可彌補遺憾，無端造成生命死亡，實有相當之惡性，
    ，惟念其年紀尚輕，且係泰國籍人，於93年9月20日始經合
    法申請入境來臺，離鄉背景在萬連公司工作，有中華民國外
    僑居留證及居留資料查詢影本各一份（見警卷第16、20頁）
    可稽，社會化之程度難期與一般本國人民相當，及其犯罪後
    尚能坦承犯行，頗見悔意等一切情狀，量處如主文所示之刑
    ，以資懲儆。辯護人雖以被告年紀尚輕，酒後傷害被害人丙
    ○致死，內心痛苦，深感後悔，犯後態度良好，被害人家屬
    亦未對本案表示從嚴追究為由，請求本院依刑法第59條規定
    酌減其刑，然本院審酌被告僅因細故即因傷害行為而造成他
    人死亡之結果，應無酌減其刑之理由，併此說明。又按被告
    為外國人，在本國居留期限於95年9月21日屆滿，其受本件
    有期徒刑以上刑之宣告，爰依刑法第95條規定，併諭知於刑
    之執行完畢或赦免後，驅逐出境。
據上論斷，應依刑事訴訟法第299條第1項前段，刑法第277條第2
項、第95條，判決如主文。
本案經檢察官周欣潔到庭執行職務
中　　華　　民　　國　　94　　年　　8 　　月　　24　　日
                           刑事第一庭
                               審判長法　官  許 進 國
                                     法  官  游 悅 晨
                                     法  官  林 坤 志
上列正本證明與原本無異。
如不服本判決，應於判決送達後10日內向本院提出上訴狀（應附
繕本）。告訴人或被害人如對於本判決不服者，應具備理由請求
檢察官上訴，其上訴期間之計算係以檢察官收受判決正本之日期
為準。
中　　華　　民　　國　　94　　年　　8 　　月　　24　　日
                                     書記官  黃 意 雯
附錄法條：
刑法第277條
傷害人之身體或健康者，處三年以下有期徒刑、拘役或一千元以
下罰金。
犯前項之罪因而致人於死者，處無期徒刑或七年以上有期徒刑；
致重傷者，處三年以上十年以下有期徒刑。
